---
title: "Contrôle de connaissance information médicale et hygiène hospitalière"
author: "Dadi Abel"
date: "17/02/2021"
output:
  word_document: default
  pdf_document: default
---

```{r setup, include=FALSE}
knitr::opts_chunk$set(echo = TRUE)
```

# I. EVALUATION D'UN TEST DIAGNOSTIQUE :

## Résultats de la première équipe:

```{r message=FALSE}
resultat.equipe1 <- t(matrix(c(499,3,502,1,497,498,500,500,1000), ncol = 3,nrow = 3))
colnames(resultat.equipe1) <- c("infarctus","pas d'infarctus","total")
rownames(resultat.equipe1) <- c("troponine augmentée","troponine normale","total")
require(knitr)
kable(resultat.equipe1)

```

### Question 1 : parmi les 4 indicateurs de performance diagnostique de base (sensibilité, spécificité, valeur prédictive positive et valeur prédictive négative) quels sont ceux qui peuvent être mesurés directement par l'équipe 1 (justifiez votre réponse).

Parmi les 4 indicateurs de performance diagnostique de base (sensibilité, spécificité, valeur
prédictive positive et valeur prédictive négative) ceux qui peuvent être mesurés directement par
l'équipe 1 sont : la sensibilité et spécificité à cause de la manière de constituer l'échantiollons (il ya deux échantillons un malade et un autre non malade)

### Question 2 : indiquez comment vous calculer ces indicateurs et quelle est leur signification.

```{r}
# VP/(VP + FN) = sensibilité (Se)
(Se <- (resultat.equipe1[1,1]/(resultat.equipe1[3,1]))*100)

# VN/(FP + VN) = spécificité (Sp)
(Sp <- (resultat.equipe1[2,2]/resultat.equipe1[3,2])*100)
```

Signification:
La sensibilité est la probabilité (p) du résultat positif du test (T+) chez les sujets porteurs de la maladie (M+) 
99.8% des malades qui sont atteint d'infarctus du myocarde ont une troponine qui a augmenté.

Spécificité est la probabilité du résultat négatif de test (T-) chez les patients définis comme non malades (M-)
99.4% des étudiants volontaires pour l'étude qui n'ont pas d'infarctus du myocarde ont une troponine normale.

## Résultats de la deuxiéme équipe:

```{r}
resultat.equipe2 <- t(matrix(c(245,285,530,5,4465,4470,250,4750,5000), ncol = 3,nrow = 3))
colnames(resultat.equipe2) <- c("infarctus","pas d'infarctus","total")
rownames(resultat.equipe2) <- c("troponine augmentée","troponine normale","total")
kable(resultat.equipe2)
```

### Question 3 : parmi les 4 indicateurs de performance diagnostique de base (sensibilité, spécificité, valeur prédictive positive et valeur prédictive négative) quels sont ceux qui peuvent être mesurés directement par l'équipe 2 (justifiez votre réponse).
Tous les 4 peuvent être mesurés par l'équipe 2 parcequ'on a un échantillon représentif de la population et non une certaine  catégorie de la population.

### Question 4 : indiquez comment vous calculer ces indicateurs et quelle est leur signification.

```{r}
# VP/(VP + FN) = sensibilité (Se)
(Se <- (resultat.equipe2[1,1]/(resultat.equipe2[3,1]))*100)

# VN/(FP + VN) = spécificité (Sp)
(Sp <- (resultat.equipe2[2,2]/resultat.equipe2[3,2])*100)

# VP/(VP + FP) = valeur prédictive positive (VPP)
(VPP <- (resultat.equipe2[1,1]/resultat.equipe2[1,3])*100)

# VN/(FN + VN) = valeur prédictive négative (VPN)
(VPN <- (resultat.equipe2[2,2]/resultat.equipe2[2,3])*100)
```

Signification:
La probabilité d'avoir un test positif (troponine augmentée) quand on est malade (infarctus) est de 98%

La probabilité d'avoir un test négatif (troponine normale) quand on n'est malade (pas d'infarctus) est de 94%

La probabilité d'être malade (infarctus) quand le test est positif (troponine augmentée) est de 46.23%

La probabilité de ne pas être malade (pas d'infarctus) quand le test est négatif (troponine normale) est de 99.89%


# II. ESSAIS THERAPEUTIQUES

### Question 5 : indiquez les 2 autres éléments nécessaires pour le calcul des effectifs, en précisant dans quel sens ils influent sur les effectifs à inclure.
Les deux autres éléments nécessaire pour le calcul des effectifs à inclure sont: le risque d'erreur de 2ème espèce ($\beta$) et la différence attendue entre les résultats ($\Delta$). Ces deux indicateurs influent sur les effectifs à inclure de façon négative (si $\beta$ augmente l'effectifs à inclure diminu; et pour ce qui est du $\Delta$ s'il augmente l'effectifs à inclure diminu aussi vise vers ça)

# III. EPIDEMIOLOGIE

### Première étude
```{r}
etude1 <- t(matrix(c(30,70,100,14,86,100,44,156,200), ncol = 3,nrow = 3))
colnames(etude1) <- c("prématuré (oui)","prématuré (non)","total")
rownames(etude1) <- c("gémellité oui (exposé)","gémellité non (non exposé)","total")
kable(etude1)
```

# Questions 6 : Pouvez-vous calculer le risque relatif de prématurité par rapport à la géméllité et si oui calculez-le. Pouvez-vous calculer l'odd's ratio et si oui calculez-le.

```{r}
# (a/e_1)/(c/e_0)
(RR <- round((etude1[1,1]/etude1[1,3])/(etude1[2,1]/etude1[2,3]),2))

# Odds ratio = VPxVN /(FPxFN).
(Odds.ratio <- round((etude1[1,1]*etude1[2,2])/(etude1[2,1]*etude1[1,2]),2))

```

### Deuxiéme étude
```{r}
etude2 <- t(matrix(c(30,14,44,70,86,156,100,100,200), ncol = 3,nrow = 3))
colnames(etude2) <- c("prématuré (oui)","prématuré (non)","total")
rownames(etude2) <- c("gémellité oui (exposé)","gémellité non (non exposé)","total")
kable(etude2)
```

### Questions 7 : Pouvez-vous calculer le risque relatif de prématurité par rapport à la géméllité et si oui calculez-le. Pouvez-vous calculer l'odd's ratio et si oui calculez-le.

Non: le risque relatif ne peut pas être mesuré dans le cas d’une étude cas - témoins 
Oui: l'Odds ratio est toujours mesurable quelle que soit le type d’étude (cohorte, cas – témoins, exposés – non exposés)

```{r}
# Odds ratio = VPxVN /(FPxFN).
(Odds.ratio <- round((etude2[1,1]*etude2[2,2])/(etude2[2,1]*etude2[1,2]),2))
```

# IV. HYGIENE HOSPITALIERE

```{r}
mois <- c("janvier" ,"février" ,"mars" ,"avril" ,"mai" ,"juin" ,"juillet" ,"août" ,"septembre" ,"octobre" ,"novembre" ,"décembre")
nb.infection <- c(4 ,3 ,6 ,2 ,4 ,5 ,4 ,3 ,5 ,7 ,4 ,3)
rang <- c(1:12)
don <- data.frame(cbind(rang,mois,nb.infection))
don$rang <- as.numeric(don$rang)
don$nb.infection <- as.numeric(don$nb.infection)
kable(don)


#Construisez la carte de contrôle correspondant aux données du tableau ci-dessus et indiquez comment vous expliquez à l'équipe d'hygiène la manière de s'en servir.

carte <- function(don, cible=NULL){
  n = length(don$nb.infection)
  ok = rep(1, n)
  lambda.old = mean(don$nb.infection)
  lambda = 0
  i.ok = don$nb.infection[ok==1]
  while(lambda!=lambda.old)
  {
    lambda.old = mean(i.ok)
    lim.sup1 = qpois(0.95, lambda.old)
    for(i in 1:n)
    {
      if(don$nb.infection[i]>=lim.sup1) { ok[i] = 0 }
    }
    i.ok = don$nb.infection[ok==1]
    lambda = mean(i.ok)
  }
  if(is.null(cible)==FALSE) { lambda = cible }
  lim.sup1 = qpois(0.95, lambda)
  lim.sup2 = qpois(0.99, lambda)
  couleur = c() ; symbole = c()
  for(i in 1:n)
  {
    if(don$nb.infection[i]>=lim.sup1) { couleur[i] = "orange"; symbole[i] = 17}
    if(don$nb.infection[i]>=lim.sup2) { couleur[i] = "red" ; symbole[i] = 17}
    if(don$nb.infection[i]<lim.sup1) { couleur[i] = "blue" ; symbole[i] = 16 } 
    }
plot(don$rang, don$nb.infection, xlab="Temps (rang chronologique des mois)",ylab="Nombre d'infection", cex=1.7, col=couleur, pch=symbole, main="Carte de contrôle")
abline(h=lambda, col="green")
abline(h=lim.sup1,col="orange")
abline(h=lim.sup2,col="red")
}
x11()
carte(don, cible =NULL)
  
```

INTERPRETATION:
Nous constatons un oscillation aléatoire autour de la cîble
La courbe de nos résultats oscille de façon aléatoire de chaque coté de la valeur cible entre les limites de contrôle. Cela signifie que notre procédé analytique est sous contrôle. C'est à dire que l'infection est sous controle.



